臺灣高等法院刑事判決　　　　　 93年度重上更(三)字第204號
　　上　訴　人　臺灣臺北地方法院檢察署檢察官
　　被　　　告　丁○○
　　指定辯護人　本院公設辯護人　甲○○
上列上訴人因被告違反毒品危害防制條例案件，不服臺灣臺北地
方法院87年度訴字第1091號，中華民國87年11月16日第一審判決
（起訴案號：臺灣臺北地方法院檢察署87年度偵字第11017 號）
，提起上訴，經判決後，由最高法院第三次發回更審，本院判決
如下：
    主  文
上訴駁回。
    理  由
一、公訴意旨略以：被告丁○○意圖營利，基於概括之犯意，於
    民國87年4月16日晚上8時40分許，以0000000000號行動電話
    為連絡工具，與戴嘉苗（因施用毒品另案偵辦）約在臺北市
    ○○路、中坡北路口公用電話亭旁，以每小包新台幣（下同
    ）3 千元之代價，販賣第二級毒品安非他命乙小包予戴嘉苗
    吸食。再於87年5月10日晚上8時30分許，約在同地點，以乙
    小包2 千元之代價，販賣安非他命乙小包予戴嘉苗吸食。又
    於87年5月28日凌晨2時許，相約在同地點，以乙小包安非他
    命3 千元之價格，販賣安非他命二小包予戴嘉苗吸食，旋於
    同日凌晨3 時許，戴嘉苗在臺北市松山火車站前，為警盤檢
    查獲，扣得戴嘉苗所有向丁○○購買之安非他命二小包（毛
    重2.26公克、淨重1.76公克），戴嘉苗隨即帶同員警在臺北
    市○○路、松隆路前查獲被告丁○○。因認被告丁○○涉犯
    毒品危害防治條例第4 條第2 項之販賣第二級毒品罪嫌云云
    。
二、按犯罪事實應依證據認定之，無證據不得認定其犯罪事實。
    又不能證明被告犯罪者，應諭知無罪之判決，刑事訴訟法第
    154條第2項、第301條第1項分別定有明文。次按事實之認定
    ，應憑證據，如未能發現相當證據，或證據不足以證明，自
    不能以推測或擬制之方法，為裁判基礎（最高法院40年台上
    字第86號著有判例參照）；且認定犯罪事實所憑之證據，雖
    不以直接證據為限，間接證據亦包括在內，然而無論直接證
    據或間接證據，其為訴訟上之證明，須於通常一般之人均不
    致有所懷疑，而得確信其為真實之程度者，始得據為有罪之
    認定，倘其證明尚未達到此一程度，而有合理之懷疑存在而
    無從使事實審法院得有罪之確信時，即應由法院為諭知被告
    無罪之判決（最高法院76年台上字第4986號判例參看）。
三、檢察官認被告丁○○涉有販賣第二級毒品安非他命之犯行，
    無非係以證人戴嘉苗於警、偵訊中之證述、證人即警員劉伯
    欣查獲被告丁○○情節之證述、於證人戴嘉苗身上扣得之安
    非他命2小包及被告丁○○為警查獲時所採集之尿液經送驗
    後呈安非他命陽性反應等，為其主要論據。訊據被告丁○○
    於警訊、偵查、原審、本院前審及本院審理時均矢口否認有
    何販賣第二級毒品安非他命之犯行，辯稱：伊因戴嘉苗積欠
    伊1 萬2 千元購買行動電話之款項，因催討而生怨隙，案發
    當日，伊駕駛自用小客車欲接伊女友，途經臺北市○○路往
    永吉路方向等紅綠燈時，為警盤查，然伊從未販賣毒品予戴
    嘉苗施用，應係戴嘉苗挾怨報復，在員警之誘導下始指證伊
    販毒等語。
四、經查：
（一）證人戴嘉苗雖於警、偵訊中指稱：伊於87 年4月16日晚上
      8時40分、同年8月10日晚上8時30分許及同年5月25日凌晨
      2 時許，打被告所有之0000000000號行動電話連絡，相約
      在臺北市○○路、中坡北路口公用電話亭旁，分別以每小
      包2千元、2千元及6 千元之代價，向被告購賣第二級毒品
      安非他命1 小包、1 小包及2 小包。然證人戴嘉苗於原審
      調查時則證稱：伊於87年初向被告借款2 萬2 千5 百元申
      請行動電話，尚餘7 千餘元未還，被告屢次以電話聯絡向
      伊催討，限期伊於2 、3 日內清償，伊告以手頭困難等情
      ，被告則謂2 、3 天不還錢，要伊走著瞧，伊才挾怨報復
      ，伊被查獲時所持有安非他命係向綽號「阿萬」之人購買
      的，而伊為警查獲時，在警車上看見被告，才指訴被告販
      毒等語（見原審卷第33頁）；於本院上訴審時證稱：「因
      以前與被告丁○○有仇恨才說是向被告丁○○買。」（見
      本院上訴卷第31頁反面）；於本院更一審時證稱：「我有
      欠被告丁○○2 萬2 千元買手機的錢，... 我還他還剩7
      千元。」、「被告丁○○那有可能賣安非他命給我。」（
      見本院更一卷第17頁）證人戴嘉苗之陳述前後分歧，其警
      、偵訊中之證詞非無瑕疵所指是否與事實相符，業堪置疑
      。
（二）87年5月28 日與警員劉伯欣共同查獲戴嘉苗之警員楊正漢
      於原審調查時證稱：伊與劉伯欣一組巡邏時，接獲民眾檢
      舉指證在臺北市○○路、虎林街口之戴嘉苗持有毒品，當
      時是在查獲戴嘉苗之前半小時左右，之後，渠等在臺北市
      ○○路、永吉路口見戴嘉苗與一不詳姓名男子步行聊天，
      後又於臺北市○○路、松山路口見戴嘉苗獨行，因而上前
      盤查，適時被告駕駛車輛行經渠等警車所停之對向車道等
      紅綠燈，戴嘉苗即供稱毒品係向被告購買，....，渠等於
      是在臺北市○○路往無暇疵可指？永吉路方向之便利商店
      前攔下被告，告知被告被指證販毒等情，被告則謂其正要
      接其女友下班等語（見原審卷第88頁）。由證人楊正漢之
      證詞可知，被告係開車行經證人戴嘉苗被查獲之路段，並
      非係在證人戴嘉苗被查獲之地點附近繞，準備向證人戴嘉
      苗拿錢，且證人戴嘉苗既積欠被告債務，衡情被告豈有再
      販賣毒品予戴嘉苗牟利之理。
（三）查0000000000號及0000000000號行動電話係證人戴嘉苗所
      使用之事實，為證人戴嘉苗及被告丁○○供明在卷（見原
      審卷第34頁、第20頁，本院上更一卷第15頁、第16頁）。
      而原審依職權向和信電訊股份有限公司調取被告所有之00
      00000000號行動電話號碼之雙向通聯紀錄顯示（見原審卷
      第46頁至第77頁），87年4 月間除了4 、5 、6 、9 、10
      、18、20、22、24、26、27、29日等12天外；87年5 月間
       (至同月28日止）除了5 、7 、16、18、19、20、21、22
      、24日等9 天外，被告丁○○與證人戴嘉苗於87年4 、5
      月間通話次數甚多，並不限於87年4 月16日、5 月9 日、
      5 月28日等三日，可見其2 人平日往來甚為密切，聯絡頻
      繁，自難僅擇取其中三日被告丁○○與證人戴嘉苗之部分
      通聯紀錄即遽認被告於87年4 月16日、5 月10日及5 月28
      日有販賣安非他命予證人戴嘉苗之犯行。至證人劉伯欣、
      楊正漢雖陳稱渠等查獲證人戴嘉苗後，被告有打行動電話
      給證人戴嘉苗，惟證人楊正漢於原審證稱：「內容好像在
      問『錢拿到了沒』。」（見原審卷第88頁），故該通話內
      容是否談及毒品交易金錢，顯係證人楊正漢個人臆測之詞
      ，尚不得遽採為被告販毒之證據。
（四）綜上，證人戴嘉苗於警、偵訊中指訴被告販毒之情節既有
      非無瑕疵可指，而員警楊正漢所述查獲被告駕駛車輛行經
      該路段之經過，亦不足以佐證證人戴嘉苗警、偵訊中證詞
      確與事實無相符，被告與證人戴嘉苗間復存有債務之糾葛
      ，自難僅以證人戴嘉苗於警、偵訊中不利被告之指訴，遽
      認被告有販賣毒品之犯行。又證人戴嘉苗為警查獲時所持
      有之毒品，既已供稱係向「阿萬」之人購買，則扣案之毒
      品即與被告是否涉嫌販賣毒品無涉。再被告本身施用毒品
      與販毒間並無必要之關連，是被告為警查獲時所採集之尿
      液，雖經送驗後呈安非他命陽性反應，然亦不得執此作為
      被告販毒之證據。且本案復查無其他被告供販毒牟利諸如
      磅秤、分裝袋、夾鏈袋、分裝勺等工具，是被告否認販賣
      毒品犯行所辯各節尚非虛妄，應堪信實。
五、至證人乙○○、丙○○二人之供證，雖未能證明被告絕未與
    戴嘉苗謀面，惟綜上所述，檢察官所舉之證據均無足證明被
    告有何販賣毒品之犯行，此外，復查無其他積極證據足資證
    明被告涉有販賣毒品犯行，自屬不能證明被告犯罪，原審依
    法為被告無罪之諭知，核無不當。檢察官上訴仍認被告應成
    立犯罪，指摘原判決不當，為無理由，應予駁回。
據上論斷，應依刑事訴訟法第368條，判決如主文。
本案經檢察官沈明彥到庭執行職務。
中　　華　　民　　國　　94　　年　　4 　　月　　6 　　日
                  刑事第十一庭審判長法  官  陳祐輔
                                    法  官  邱瑞祥
                                    法  官  楊炳禎
以上正本證明與原本無異。
如不服本判決，應於收受送達後十日內向本院提出上訴書狀，其
未敘述上訴之理由者並得於提起上訴後十日內向本院補提理由書
（均須按他造當事人之人數附繕本）。
                                    書記官  廖素花
中　　華　　民　　國　　94　　年　　4 　　月　　6 　　日
